臺灣高等法院臺南分院刑事判決　　　　99年度上訴字第1203號
上　訴　人
即　被　告　陳致力
上列上訴人因毒品危害防制條例案件，不服臺灣臺南地方法院99
年度訴字第1067號中華民國99年11月18日第一審判決（起訴案號
：臺灣臺南地方法院檢察署99年度毒偵字第927號），提起上訴
，被告就被訴事實為有罪之陳述，經本院裁定進行簡式審判程序
後，本院判決如下：
    主  文
上訴駁回。
    事  實
一、陳致力曾因施用毒品案件，經臺灣臺南地方法院以88年度毒
    聲字第631號裁定送勒戒處所觀察、勒戒後，認為有繼續施
    用毒品之傾向，再經該院以88年度毒聲字第1945號裁定令入
    戒治處所施以強制戒治，於民國88年12月18日停止戒治付保
    護管束，至89年7月3日保護管束期滿視為執行完畢，並經臺
    灣臺南地方法院檢察署檢察官以89年度戒毒偵字第476號為
    不起訴處分。然陳致力再次施用毒品，又經臺灣臺南地方法
    院以90年度毒聲字第215號裁定令入戒治處所施以強制戒治
    ，於90年12月19日停止戒治付保護管束，至91年4月16日保
    護管束期滿視為執行完畢；而刑罰部分則經臺灣臺南地方法
    院以90年度南簡字第73號判決判處有期徒刑六月確定。然陳
    致力又另犯持有毒品案件，經該院以90年度易字第2325號判
    決判處有期徒刑六月確定，上開施用、持有毒品案件經該院
    定其應執行刑為有期徒刑十月；而陳致力於上開案件尚未執
    行之際，又犯施用第一、二級毒品罪，經臺灣臺南地方法院
    以92年度訴字第554號判決判處應執行有期徒刑一年，並再
    經該院以92年度毒聲字第833號裁定令入戒治處所施以強制
    戒治，於93年1月9日釋放，而刑罰部分則與上開施用、持有
    毒品所處之刑接續執行，於93年11月11日縮短刑期假釋出監
    ，於94年3月2日假釋期滿，未經撤銷假釋而視為執行完畢。
    然陳致力不知悔改，又於94、95年間，因施用毒品、違反槍
    砲彈藥刀械管制條例等案件，經本院先後以94年度上訴字第
    974號、95年度上訴字第812號、96年度上訴第136號分別判
    處有期徒刑一年五月、一年四月、一年十月確定，嗣經減刑
    並定其應執行刑為有期徒刑二年五月，執行至98年2月19日
    縮短刑期假釋出監，於98年10月11日假釋期滿，未經撤銷假
    釋而視為執行完畢。詎陳致力仍未戒除毒癮，復基於施用第
    一、二級毒品之犯意，於99年5月8日下午1時30分許，在臺
    南市○區○○街163巷16號友人住處，將第一級毒品海洛因
    及第二級毒品安非他命一同置入玻璃球內，燃燒吸食以施用
    之。嗣為警於同日下午1時50分許，在臺南市○區○○街163
    巷巷口查獲，並扣得第一級毒品海洛因7包（驗後餘重共
    4.84公克）。
二、案經臺南市警察局第六分局報告臺灣臺南地方法院檢察署檢
    察官偵查起訴。
    理  由
壹、程序部分
    本件被告所犯為死刑、無期徒刑、最輕本刑為3年以上有期
    徒刑以外之罪，亦非屬高等法院管轄之第一審案件，其於本
    院審理時，已就被訴事實為有罪之陳述，經告知簡式審判程
    序之旨後，被告及檢察官對於本件改依簡式審判程序審理均
    表示同意，本院依刑事訴訟法第273條之1第1項規定，當庭
    裁定本件進行簡式審判程序，是本件依刑事訴訟法第273條
    之2規定，不受同法第159條第1項、第161條之2、第161條之
    3、第163三條之1及第164條至第170條有關證據提示、交互
    詰問及傳聞證據等相關規定之限制，合先敘明。
貳、實體部分：
一、上揭事實，業據被告陳致力於警訊、偵查、原審及本院審理
    時均坦承不諱，惟辯稱伊於警方查獲前自動交出毒品，符合
    自首規定云云。經查：
  (一)除被告自白外，被告尿液經送長榮大學檢驗結果，呈安非他
    命類及鴉片類陽性反應，有尿液編號及年籍對照表（見警卷
    第13頁）、長榮大學確認報告各乙紙附卷可稽（見偵卷第40
    頁）。又扣案第一級毒品7包，經送法務部調查局檢驗結果
    ，均為第一級毒品海洛因成分，合計驗後共重4.84公克（其
    中6包，驗餘淨重2.63公克，空包裝總重1.80公克；另1包，
    驗餘淨重0.11公克，空包裝重0.30公克），亦有法務部調查
    局濫用藥物實驗室鑑定書1件附卷可憑（見偵卷第44頁）。
    此外，復有臺南市警察局第六分局99年5月8日搜索扣押筆錄
    、扣押物品收據、毒品照片可參（見警卷第6-8、11頁、偵
    卷41-41頁背面）。足徵被告自白施用第一、二級毒品部分
    與事實相符，堪予採信。
  (二)至於被告辯稱伊符合自首規定云云。按刑法第62條所謂發覺
    ，固非以有偵查犯罪權之機關或人員確知其人犯罪無誤為必
    要，而於對其發生嫌疑時，即得謂為已發覺；但此項對犯人
    之嫌疑，仍須有確切之根據得為合理之可疑者，始足當之，
    若單純主觀上之懷疑，要不得謂已發生嫌疑（最高法院72年
    台上字第641號判例參照）。證人即負責查獲本案之員警林
    俊正到庭證稱：「（問：當時為何會前往該處查緝？）被告
    我們已經注意很久，當時有接獲線報被告在該處附近一民宅
    出入，我們就去埋伏，他的車子停在我們旁邊，被告出來準
    備要開車，我們就表明身分叫他不要動。（問：你們是何事
    注意被告很久？）我們接獲線報他有在販賣毒品，所以在那
    邊埋伏。（問：後來你們叫被告不要動之後？）被告緊張就
    將手中的紙袋子一丟，想要跑。我們四、五個就把他圍住，
    他跑不掉，控制被告後，看到袋子裡面有露出內衣、夾鏈袋
    ，裡面裝有毒品。我們問被告是什麼東西，被告承認是毒品
    ，就帶回處理。（問：你看到夾鏈袋就知道是毒品？）因為
    夾鏈袋透明的，裡面有白色粉末，我們就知道是毒品。」等
    語（見本院卷第51-52頁）。從證人證言可知警方人員已接
    獲線報被告身上帶有毒品準備交易，乃埋伏於查獲現場，是
    警方人員對被告涉嫌毒品案件顯已有合理之懷疑。且被告並
    非主動向警方人員表示其有施用毒品，而是意圖逃逸時丟棄
    手中所持紙袋，遂為警發現其紙袋內所持有之第一級毒品海
    洛因，因此，被告所為尚與自首要件未合，所辯自不足採信
    。
  (三)綜上所述，被告施用第一、二級毒品犯行，事證明確，堪予
    認定，應予依法論科。
二、按海洛因、安非他命分別為毒品危害防制條例所定之第一、
    第二級毒品，核被告上開施用海洛因、安非他命行為，係犯
    毒品危害防制條例第10條第1項之施用第一級毒品罪及同條
    第2項之施用第二級毒品罪。其為施用而持有海洛因、安非
    他命之低度行為，業為施用之高度行為所吸收，均不另論罪
    。又被告以一行為同時施用第一、二級毒品，為想像競合，
    應從一重論以施用第一級毒品罪。再被告有如犯罪事實欄所
    載之前案紀錄，於98年10月11日假釋期滿視為執行完畢，有
    臺灣高等法院被告前案紀錄表在卷可佐，其於受徒刑之執行
    完畢後，5年以內故意再犯本件有期徒刑以上之罪，應依刑
    法第47條第1項之規定論以累犯，並加重其刑。
三、原審以被告罪證明確，因予適用毒品危害防制條例第10條第
    1項、第2項、第18條第1項前段，刑法第11條前段、第55條
    、第47條第1項之規定，對被告量處有期徒刑一年二月，並
    諭知扣案毒品7包應予沒收銷燬之。本院經核原判決認事用
    法俱無不合，另毒品之外包裝乃承裝毒品之必須物，且與毒
    品分離不易，因而一併諭知沒收銷燬，亦無不妥，同時原判
    決量刑亦稱妥適，被告上訴意旨猶執前詞，主張其行為符合
    自首規定云云，因而指摘原判決不當，非有理由，應予駁回
    。
據上論結，應依刑事訴訟法第368條，判決如主文。
本案經檢察官郭珍妮到庭執行職務。
中    華    民    國   100    年     3     月    3    日
                  刑事第四庭     審判長法  官  吳志誠
                                       法  官  吳森豐
                                       法  官  彭喜有
以上正本證明與原本無異。
如不服本判決應於收受送達後10日內向本院提出上訴書狀，其未
敘述上訴理由者，並得於提起上訴後10日內向本院補提理由書（
均須按他造當事人之人數附繕本）「切勿逕送上級法院」。
                                       書記官  黃子起
中    華    民    國   100    年    3     月    3     日
附錄本案論罪科刑法條：
毒品危害防制條例第10條
施用第一級毒品者，處 6 月以上 5 年以下有期徒刑。
施用第二級毒品者，處 3 年以下有期徒刑。